【裁判字號】    90,訴,1869
【裁判日期】    901130
【裁判案由】    毒品危害防制條例等
【裁判全文】
臺灣高雄地方法院刑事判決                         九十年度訴字第一八六九號
    公  訴  人  臺灣高雄地方法院檢察署檢察官
    被      告  乙○○
    選任辯護人  單文程
右列被告因毒品危害防制條例等案件，經檢察官提起公訴（九十年度偵字第八六四七
號），本院判決如左：
    主  文
乙○○販賣第一級毒品，處有期徒刑拾肆年，扣案之第一級毒品海洛因參拾壹包（合
計淨重肆拾陸點柒伍公克）、第二級毒品安非他命壹拾柒包（每包驗後重量分別為參
拾陸點肆公克、參拾陸點玖公克、壹拾柒點捌公克、參拾陸點伍公克、參拾柒點貳公
克、壹點玖伍公克、壹點玖伍公克、壹點玖公克、壹點玖陸公克、貳點零公克、壹點
玖公克、壹點捌伍公克、壹點捌伍公克、壹點捌公克、壹點捌公克、壹點捌公克、壹
點玖公克、壹點捌肆公克）、殘留第一級毒品海洛因之電子磅秤壹台均沒收銷燬之；
空夾鍊袋壹盒沒收。又未經許可，持有其他可發射子彈具有殺傷力之金屬玩具手槍，
處有期徒刑壹年陸月，併科罰金新臺幣玖萬元，罰金如易服勞役，以參佰元（即新臺
幣玖佰元）折算壹日，扣案之金屬玩具手槍壹把（槍枝管制編號000000000
0號）、土造子彈壹拾肆顆均沒收。應執行有期徒刑拾伍年，併科罰金新臺幣玖萬元
，罰金如易服勞役，以參佰元（即新臺幣玖佰元）折算壹日，扣案之第一級毒品海洛
因參拾壹包（合計淨重肆拾陸點柒伍公克）、第二級毒品安非他命壹拾柒包（每包驗
後重量分別為參拾陸點肆公克、參拾陸點玖公克、參拾陸點伍公克、參拾柒點貳公克
、壹拾柒點捌公克、壹點玖伍公克、壹點玖伍公克、壹點玖公克、壹點玖陸公克、貳
點零公克、壹點玖公克、壹點捌伍公克、壹點捌伍公克、壹點捌公克、壹點捌公克、
壹點捌公克、壹點玖公克、壹點捌肆公克）、殘留第一級毒品海洛因之電子磅秤壹台
均沒收銷燬之、空夾鍊袋壹盒，金屬玩具手槍壹把（槍枝管制編號00000000
00號）、土造子彈壹拾肆顆均沒收。
    事  實
一、乙○○前曾於民國八十一年六月間，因肅清煙毒條例案件，經法院判處有期徒刑
    二年十月，於八十四年一月十四日假釋期滿執行完畢（不構成累犯），而沾染毒
    癮，嗣分別於八十八年九月接受勒戒處分並經檢察官為不起訴處分後，復於八十
    九年二月間因施用第一級及第二級毒品案件，再經本院裁定送觀察勒戒後，認有
    繼續施用毒品傾向，而合併判處應執行刑為有期徒刑一年二月確定。乙○○於停
    止戒治出所後，旋即逃匿，經本院發布通緝，為逃避警察機關的追捕，乃無固定
    工作，致無收入以維生活，通緝期間賃屋居住在高雄市○○區○○路二四五號十
    六樓之五處，竟思以販賣第一級毒品海洛因及第二級毒品安非他命謀取暴利之方
    式，解決經濟困境，而於九十年四月二十二日十四時，在高雄市○鎮區○○路鐵
    路旁，以新台幣（下同）四十萬元之價格，向名為陳炎利之成年男子販入第一級
    毒品海洛因二包，及第二級毒品安非他命五包，乙○○即將綽號「菜頭」之男子
    交付予其所有之電子磅秤一台及空夾鍊袋一盒等物，用以將販入之第一級毒品海
    洛因分裝為三十一包（合計淨重肆拾陸點柒伍公克），第二級毒品安非他命分裝
    為十七包（分別為驗後重量參拾陸點肆公克、參拾陸點玖公克、參拾陸點伍公克
    、參拾柒點貳公克、壹拾柒點捌公克、壹點玖伍公克、壹點玖伍公克、壹點玖公
    克、壹點玖陸公克、貳點零公克、壹點玖公克、壹點捌伍公克、壹點捌伍公克、
    壹點捌公克、壹點捌公克、壹點捌公克、壹點玖公克、壹點捌肆公克）等三種不
    同之規格，並將之上開毒品隨身攜帶，俟機售予不特定人。嗣於九十年五月一日
    二十一時二十五分許，在高雄市楠梓區「元帥廟」前經警盤檢查獲，並自其隨身
    所攜帶之手提袋內起獲前述數量之第一級毒品海洛因及第二級毒品安非他命等物
    ，警方隨後得乙○○之同意，至其匿居之高雄市○○區○○路二四五號十六樓之
    五住處之臥室衣櫥內，起獲其未經許可，於九十年四月初在該賃屋處，經不詳姓
    名者所交付之可發射子彈具有殺傷力之金屬玩具手槍一把（槍枝管制編號為00
    00000000號），同具有殺傷力之土造子彈二十顆（其中六顆業經試射滅
    失）及乙○○所有供分裝第一級毒品海洛因用之殘留有第一級毒品海洛因之電子
    磅秤一台、空夾鍊袋一盒等物。
二、案經高雄市政府警察局楠梓分局移請臺灣高雄地方法院檢察署檢察官偵查起訴。
    理  由
一、訊據被告乙○○固坦承確有於上開時地分別經警方查獲前揭扣案物之事實無訛，
    惟則矢口否認有販賣毒品之意圖及非法持有槍彈之犯行，辯稱：伊購買扣案之第
    一級及第二級毒品是為供自己施用，因準備要丟掉，所以才會於九十年五月一日
    二十一時二十五分許，在高雄市楠梓區「元帥廟」經警方查獲伊全部之毒品，該
    名不詳姓名者於交付槍彈時外有包裝，故伊不知道內裝有何物云云。惟查：
（一）被告乙○○前曾於八十一年六月間，因肅清煙毒條例案件，經法院判處有期徒
      刑二年一月，於八十四年一月十四日假釋期滿執行完畢，嗣分別於八十八年九
      月接受勒戒處分並經檢察官為不起訴處分後，復於八十九年二月間因施用第一
      級及第二級毒品案件，再經本院裁定送觀察勒戒後，認有繼續施用毒品傾向，
      而合併判處應執行刑為有期徒刑一年二月確定，其於停止戒治出所後，旋即逃
      匿，經本院發布通緝，為逃避警察機關的追捕，乃賃屋居住在高雄市○○區○
      ○路二四五號十六樓之五處，嗣高雄市政府警察局楠梓分局員警於九十年五月
      二日二十一時二十五分，在高雄市楠梓區「元帥廟」前，見被告乙○○手提著
      手提袋及以行動電話與他人通話，行跡可疑，乃向前盤查，被告見狀立刻逃跑
      約一百公尺，經警逮捕，並自其所攜帶之手提袋內起出第一級毒品海洛因三十
      一包（合計淨重四十六‧七五公克），第二級毒品安非他命十七包（分別為驗
      後重量參拾陸點肆公克、參拾陸點玖公克、壹拾柒點捌公克、參拾陸點伍公克
      、參拾柒點貳公克、壹點玖伍公克、壹點玖伍公克、壹點玖公克、壹點玖陸公
      克、貳點零公克、壹點玖公克、壹點捌伍公克、壹點捌伍公克、壹點捌公克、
      壹點捌公克、壹點捌公克、壹點玖公克、壹點捌肆公克）等物。警方隨後得乙
      ○○之同意，至其匿居之高雄市○○區○○路二四五號十六樓之五住處之臥室
      衣櫥內，起獲被告於九十年四月初許，某不詳姓名男子及綽號「蔡頭」之人於
      其賃屋處交付之金屬玩具手槍一把、土造子彈二十顆、電子磅秤一台及空夾鍊
      袋一盒等物之事實，業據被告供承不諱，且核與證人即查獲員警宋瀚昌、黃崑
      臨於偵查中及本院審理中所證述之情節相符，並有現場圖及臺灣高等法院被告
      全國前案紀錄表各一份在卷可稽，及扣案之第一級毒品海洛因三十一包、第二
      級毒品安非他命十七包、電子磅秤一台、空夾鍊袋一盒、金屬玩具手槍一把及
      土造子彈二十顆等物供佐，故上開事實堪予認定。
（二）扣案之第一級毒品海洛因三十一包，合計淨重為肆拾陸點柒伍公克、包裝重為
      玖點柒柒公克；第二級毒品安非他命十七包係分裝成驗後重量參拾陸點肆公克
      、參拾陸點玖公克、參拾陸點伍公克、參拾柒點貳公克、壹拾柒點捌公克、壹
      點玖伍公克、壹點玖伍公克、壹點玖公克、壹點玖陸公克、貳點零公克、壹點
      玖公克、壹點捌伍公克、壹點捌伍公克、壹點捌公克、壹點捌公克、壹點捌公
      克、壹點玖公克、壹點捌肆公克等三種不同之規格；而電子磅秤一台亦殘留有
      第一級毒品海洛因與之結合而無從析離；金屬玩具手槍一把（槍枝管制編號為
      0000000000號），係仿ＢＥＲＥＴＡＡ半自動手槍製造之金屬玩具
      手槍更換土造槍管改造而成之仿造手槍，機械性能良好，可擊發適用子彈，具
      殺傷力；再子彈二十顆，均係土造子彈，經採樣六顆試射，均可擊發，亦具有
      殺傷力，此有法務部調查局鑑定通知書、內政部警政署刑事警察局鑑驗通知書
      各一紙及高雄醫學大學附設中和紀念醫院檢驗報告三紙附卷可憑，足證上開扣
      案物，分屬第一級毒品海洛因、第二級毒品安非他命及具有殺傷力之金屬玩具
      手槍、土造子彈之事實至明。
（三）被告持有上開毒品海洛因及安非他命之來源，業據其於偵查中及本院審理時供
      陳：伊大約於九十年四月二十幾號在高雄市○鎮區○○路鐵路旁，向綽號為「
      利仔」之陳炎利購買，共購買四十萬元，海洛因有二包、安非他命有五包，伊
      分裝成三十一包及十七包（詳見偵查卷第二十九頁、本院九十年十月二十四日
      訊問筆錄），足見被告購買該等毒品所費不貲。惟被告於通緝期間，除偶於周
      末假日至其母所經營之餐廳工作外，並無他業，平日所需費用，尚須其母索取
      之事實，業據被告於本院審理中供陳甚詳（詳見本院前開筆錄），顯見被告於
      通緝期間並無鉅款收入，且無其他儲蓄足供支應上開購毒所須之資，再扣案第
      一級毒品海洛因合計淨重四十六點七五公克，第二級毒品安非他命合計驗後毛
      重為一百九十一公克，已遠超過一般施用毒品者所持有之數量，且被告並無此
      鉅款可購買如此多之海洛因以供己施用，已如前述，則被告既因無收入，尚待
      他人接濟，自當量力購買少量海洛因以求解癮，始符常情，惟其卻願意花費鉅
      款購買遠超過施用毒品者短期所需之施用量。況被告所持有之第一級毒品海洛
      因及第二級毒品安非他命，均由其親自分裝，而第二級毒品安非他命十七包，
      則分裝為三種不同規格，苟被告係供自己施用，何須分裝成不同規格，益徵其
      乃依購買者經濟能力之不同而分裝；且被告隨身攜帶其全部之大量毒品外出，
      見警盤查隨即攜帶毒品逃逸，驗證其係為因應欲購毒者所需及經濟能力之不同
      ，便於出售用始將毒品分裝為不同規格，綜上所述，可見被告購買本件扣案海
      洛因之初，並非單純供己施用，而係以營利之意圖販入後俟機出售，以供其生
      活及施用毒品之需，至為灼然。
（四）被告雖於本院審理中辯稱係為丟棄始攜帶上開毒品云云，惟觀諸其於偵查中供
      稱：（問：被警查獲時你要去那裡？）答：我去元帥廟逛街，在路邊吸食被警
      發現逃逸（詳見偵查卷第二十八頁、第二十九頁）等語，而未見有隻字片語提
      及欲丟棄毒品之過程，已難認其所辯為可採，再其雖聲請本院傳喚其女友林淑
      綿圖佐其辯，惟經本院隔離訊問後，渠等對同居之時間及地點供述相左，可見
      林淑綿所述，應屬迴護被告之，另參諸被告於偵查中所述，足認其上開辯詞顯
      係卸責之語，不足採信。
（五）至於扣案槍彈查獲時之狀態及查獲處，係於被告賃屋處臥室內衣櫥查獲，業據
      證人黃崑臨於本院審理中結證稱：槍彈是在臥室布衣櫥內上層起獲，是用類似
      酒袋外包裝之絨布包起來等語（詳見本院九十年九月二十六日訊問筆錄）。而
      被告於槍彈經警起獲後對槍彈起獲地點，所有權誰屬於偵審中之供陳，至為不
      一，已見其情虛之處。嗣本院循其供詞傳喚證人甲○○到庭與之對質後，被告
      則默然無語，益證其供詞有若干之保留。再以扣案槍彈之包裝狀態，於收受時
      自非難以判斷其內裝何物，且被告於收受後，猶將之置於常人易存放貴重物品
      處之衣櫥內，堪認其於收受之初即對不詳姓名者所交付之上開扣案槍彈知之甚
      稔之事實，要難容其空言否認，故其上開辯詞，均係臨訟卸責之語，委無足採
      ，故本院事證已臻明確，被告犯行均堪予認定。
二、查海洛因及安非他命，均係毒品危害防制條例第二條所稱之第一級及第二級毒品
    ，如具有營利之意思而販入或賣出，二者如有其一，其販賣行為即屬既遂（最高
    法院八十五年度台上字第二五○九號判決參照），被告一次販入上開第一級及第
    二級毒品之初，即有營利之意圖，業如前述，故核其所為，係犯毒品危害防制條
    例第四條第一項、第二項之販賣第一級毒品及第二級毒品罪。次查，槍砲彈藥刀
    械管制條例第十一條第一項所稱其他可發射金屬或子彈具有殺傷力之各式槍砲，
    泛指「槍砲彈藥刀械管制條例中所列舉外」，其他可發射金屬或子彈具殺傷力之
    槍砲，此有內政部警政署刑事警察局九十年刑鑑字第八三六九七號函足參，故本
    案被告乙○○所持有之金屬製玩具手槍，自應屬同條例第十一條第一項所定其他
    可發射子彈，具殺傷力之金屬玩具手槍無訛，故其持有上開槍彈部分，所為應係
    違反槍砲彈藥刀械管制條例第十一條第四項及第十二條第四項之未經許可，持有
    其他可發射子彈，具殺傷力之金屬玩具手槍及子彈罪。公訴人漏未斟酌上開事實
    ，認被告於販入上揭毒品之初，並無營利之意圖，所犯係毒品危害防制條例第五
    條第一項及第二項之罪，及金屬製玩具手槍係屬槍砲彈藥刀械管制條例第七條第
    一項所定之手槍罪，故被告持有金屬製玩具手槍係犯該條例第七條第四項之罪，
    容有未洽，惟其起訴之基本社會事實同一，本院自應併予審究，並均變更其起訴
    法條。被告以一營利之意圖，一次販入第一級毒品海洛因及第二級毒品安非他命
    ，故所犯此二罪名間，係一行為觸犯數罪名，為想像競合犯，應從一重之販賣第
    一級毒品海洛因罪處斷，公訴人認係犯意各別，行為互異，應予分論併罰，亦有
    未合。被告一持有上開槍彈之行為，觸犯槍砲彈藥刀械管制條例第十一條第四項
    及第十二條第四項之罪，亦應從一重論以同條例第十一條第四項之未經許可，持
    有其他可發射子彈，具有殺傷力之金屬玩具手槍罪處斷。被告乙○○僅販入上開
    毒品，尚未賣出即為警查獲，並未造成他人及社會實質損害，其犯罪情狀不無可
    憫，惟法定本刑為死刑、無期徒刑，本院認量處最輕本刑無期徒刑仍嫌過重，爰
    依刑法第五十九條之規定，酌量減輕其刑。爰審酌被告意欲藉販賣毒品牟利，其
    惡性非輕，所持有毒品數量甚鉅，對社會之潛在危害非微，及其於犯罪後飾詞圖
    卸，冀免刑責，態度非佳等一切情狀，量處如主文所示之刑（惟被告乙○○所持
    有之上開毒品，尚未賣出，而無得利之情形，故本院未予諭知沒收其犯罪所得）
    ，並諭知罰金易服勞役之折算標準，藉資懲儆。
三、扣案之第一級毒品海洛因三十一包，合計淨重為肆拾陸點柒伍公克、包裝重為玖
    點柒柒公克；第二級毒品安非他命十七包，分裝為驗後重量參拾陸點肆公克、參
    拾陸點玖公克、壹拾柒點捌公克、參拾陸點伍公克、參拾柒點貳公克、壹點玖伍
    公克、壹點玖伍公克、壹點玖公克、壹點玖陸公克、貳點零公克、壹點玖公克、
    壹點捌伍公克、壹點捌伍公克、壹點捌公克、壹點捌公克、壹點捌公克、壹點玖
    公克、壹點捌肆公克）；而電子磅秤一台亦殘留有第一級毒品海洛因與之結合而
    無從析離，自應與第一級毒品海洛因同視，故上開毒品，爰依毒品危害防制條例
    第十八條第一項之規定，宣告沒收銷燬之。另夾鍊袋一盒，係被告所有，且供被
    告分裝毒品所用之物，業如前述，爰依毒品危害防制條例第十九條第一項之規定
    諭知沒收。而扣案之金屬玩具手槍一把（槍枝管制編號為0000000000
    號），子彈十四顆（未包括其他六顆已試射滅失之子彈），係違禁物，爰依刑法
    第三十八條第一項第一款之規定，諭知沒收。至於扣案六顆子彈經送驗試射部分
    ，及前揭毒品經送驗耗損部分，均已滅失，故本院未就此部分為沒收之宣告，併
    此敘明。
據上論斷，應依刑事訴訟法二百九十九條第一項前段、第三百條，毒品危害防制條例
第四條第一項、第二項、第十八條第一項、第十九條第一項，槍砲彈藥刀械管制條例
第十一條第四項、第十二條第四項，刑法第十一條前段、第五十五條前段、第三十八
條第一項第一款、第四十二條第二項，現行法規所定貨幣折算新臺幣條例第二條，判
決如主文。
中      華      民      國      九十      年    十一    月     三十     日
                                臺灣高雄地方法院刑事第二庭
                                      法  官    李代昌
右正本證明與原本無異。
如不服本判決，應於判決送達後十日內，向本院提出上訴狀。
                                      書記官    吳月華
中      華      民      國      九十      年    十一    月     三十     日
附錄本判決論罪科刑適用法條
毒品危害防制條例第四條
製造、運輸、販賣第一級毒品者，處死刑或無期徒刑；處無期徒刑者，得
併科新台幣一千萬元以下罰金。
製造、運輸、販賣第二級毒品者，處無期徒刑或七年以上有期徒刑，得併
科新台幣七百萬元以下罰金。
製造、運輸、販賣第三級毒品者，處五年以上有期徒刑，得併科新台幣五
百萬元以下罰金。
製造、運輸、販賣專供製造或施用毒品之器具者，處一年以上七年以下有
期徒刑，得併科新台幣一百萬元以下罰金。
前四項之未遂犯罰之。
槍砲彈藥刀械管制條例第十一條
未經許可，製造、販賣或運輸第四條第一項第一款所稱其他可發射金屬或
子彈具有殺傷力之各式槍砲者，處五年以上有期徒刑，併科新臺幣一千萬
元以下罰金。
未經許可，轉讓、出租或出借前項所列槍砲者，處三年以上十年以下有期
徒刑，併科新臺幣七百萬元以下罰金。
意圖供自己或他人犯罪之用，而犯前二項之罪者，處無期徒刑或七年以上
有期徒刑，併科新臺幣一千萬元以下罰金。
未經許可，持有、寄藏或意圖販賣而陳列第一項所列槍砲者，處一年以上
七年以下有期徒刑，併科新臺幣七百萬元以下罰金。
第一項至第三項之未遂犯罰之。


司法院資訊處製作；財團法人民間司法改革基金會備份。
